臺灣高等法院民事裁定　　　　　　　　　99年度抗字第1944號
抗告人　莊國基
上列抗告人因與相對人李永濱間假處分事件，對於中華民國99年
11月10日臺灣新竹地方法院99年度全字第46號裁定提起抗告，本
院裁定如下：
    主  文
抗告駁回。
抗告費用新臺幣壹仟元由抗告人負擔。
    理  由
一、按為保障債權人及債務人之程序權，並使法院能正確判斷原
    裁定之當否，民事訴訟法第528條第2項固有關於假扣押裁定
    之抗告，抗告法院為裁定前，應使債權人及債務人有陳述意
    見機會之規定，前開規定於假處分準用之。經查，相對人對
    抗告人之財產聲請假處分，經原裁定准許後，相對人即持以
    聲請執行，抗告人收受該裁定後不服提起抗告，於抗告審理
    程序中，本院業通知抗告人與相對人陳述意見，其等並分別
    提出陳述意見狀，有本院通知、送達證書及陳述意見狀附卷
    可稽（見本院卷第29-36頁），是已賦予雙方陳述意見之機
    會，先予敘明。
二、次按「債權人就金錢請求以外之請求，欲保全強制執行者，
    得聲請假處分。假處分，非因請求標的之現狀變更，有日後
    不能強制執行，或甚難強制執行之虞者，不得為之」，民事
    訴訟法第532條定有明文。依民事訴訟法第533條準用同法第
    526條第1、2項規定，請求及假處分之原因，應釋明之。前
    項釋明如有不足，而債權人陳明願供擔保或法院認為適當者
    ，法院得定相當之擔保，命供擔保後為假處分。是債權人聲
    請假處分，應就其請求及假處分原因加以釋明，兩者缺一不
    可。前開釋明如有不足，而債權人陳明願供擔保或法院認為
    適當者，法院始得定相當之擔保，命供擔保後為假處分。若
    債權人就其請求及假處分原因未予釋明，即不得命供擔保後
    為假處分。又按假處分僅為保全強制執行方法之一種，苟合
    於假處分條件，並經債權人聲敘假處分之原因存在，法院即
    得為假處分之裁判，至債權人起訴主張之實體上理由是否正
    當，乃屬本案判決問題，非假處分裁判中所能解決（最高法
    院20年抗字第5號判例要旨參照）。
三、相對人於原法院聲請意旨略以：伊自民國95年5月5日起參加
    以第三人徐文忠為會首召集之每期新臺幣（下同）1萬元，
    會首及會員共計52名，期間至99年8月5日止之互助會。伊自
    95年5月5日起至99年4月5日止，均按月向徐文忠繳付會款，
    共計48期，支付48萬元。詎徐文忠於99年4月下旬竟無預警
    宣告倒會，且徐文忠在召開清償債務協議會中，復自承其冒
    標人數達24人，足見本件互助會大部分會款均由會首自己冒
    標取得，犯罪所得高達1,140萬元，伊本此業對其提起詐欺
    告訴。嗣經伊向原法院對於徐文忠聲請核發支付命令，經原
    法院另案以99年度竹北簡調字第134號案件調解，雙方並於
    99年9月17日在原法院竹北簡易庭成立調解，即徐文忠願給
    付伊43萬元，及自101年3月1日起至清償日止，按年息5%計
    算之利息。惟伊後查閱徐文忠之財產，並申請調閱其土地及
    建物登記謄本，竟發現徐文忠早於99年4月22日以「買賣」
    為登記原因，將其名下僅有之不動產即坐落於新竹縣新豐鄉
    ○○段776地號土地（面積35.67平方公尺，權利範圍全部，
    下稱系爭土地）及其上未辦保存登記建物（門牌號碼：新竹
    縣新豐鄉○○村○○路3號）（下合稱系爭不動產），移轉
    所有權登記至其女婿即抗告人莊國基之名下，顯有脫產以規
    避伊日後求償之情，且有害於伊之債權。抗告人與徐文忠間
    為姻親關係，且徐文忠倒會人數眾多、金額甚鉅，其當非毫
    無所知，卻於同時間向徐文忠購買系爭不動產，致伊不能就
    系爭不動產追償，伊已於99年11月3日向原法院提起塗銷不
    動產所有權移轉登記之訴，依民法第244條第2、4項規定請
    求撤銷其等間就系爭不動產所為買賣及所有權移轉登記行為
    ，抗告人並應塗銷系爭不動產之所有權移轉登記。因抗告人
    正擬另行出賣系爭土地或設定他項權利予第三人，致請求標
    的現狀將有變更，日後顯有難於執行之虞，願供擔保以代釋
    明之不足，爰依民事訴訟法第532條規定聲請假處分，即抗
    告人對於系爭土地不得為讓與、設定他項權利、出租及其他
    一切處分行為等語。
四、抗告意旨略以：伊與徐文忠間之系爭不動產買賣為真實，除
    訂有買賣契約外，伊並已如數給付買賣價金，則徐文忠於99
    年4月22日將系爭不動產移轉登記予伊，自屬合法。又相對
    人提出之證據僅能釋明其與徐文忠間之給付會款爭議，與伊
    無涉，無法證明系爭不動產之買賣非真實或有害其債權，亦
    無法證明伊欲將系爭不動產出賣及設定他項權利，是本件並
    不具「不能強制執行或甚難執行之虞」之假處分要件。即使
    相對人陳明願供擔保以代釋明，亦不應准許其假處分聲請。
    爰提起抗告請求廢棄原裁定云云。
五、經查，相對人聲請本件假處分，除敘明前開情事外，並提出
    互助會標會單、原法院檢察署刑事傳票、原法院調解筆錄、
    土地登記謄本、異動索引、地籍圖謄本、民事起訴狀為釋明
    （見原法院裁全卷第6-12頁、本院卷第37頁）。堪認除就其
    請求，已為充足之釋明外，對於假處分原因，衡諸相對人所
    稱徐文忠於99年4月間倒會及隨即將系爭土地移轉登記予其
    女婿即抗告人等情，已據相對人提出土地登記謄本、異動索
    引為證（見原法院裁全卷第9、10頁），及若抗告人再將系
    爭土地移轉登記予善意第三人，系爭土地確有於相對人獲勝
    訴判決後無法回復原狀之情，可認相對人就系爭土地將因現
    狀變更致其日後有不能強制執行或甚難強制執行之虞一節，
    已為大致正當之釋明。相對人既陳明願供擔保以補釋明之不
    足，則原裁定准予相對人以43萬元為抗告人供擔保後，禁止
    抗告人對於系爭土地為讓與、設定他項權利、出租及其他一
    切處分行為，依法並無違誤。抗告意旨固謂其與徐文忠間之
    不動產買賣為真實，其已給付買賣價金，並提出不動產買賣
    契約書、匯款申請書、匯款副通知書、土地登記謄本為據（
    見本院卷第12-25頁），且相對人提出之證據僅能釋明其與
    徐文忠間之給付會款爭議，與抗告人無涉，亦無法證明系爭
    不動產之買賣非真實、有害其債權或抗告人欲將系爭不動產
    出賣及設定他項權利，本件不具「不能強制執行或甚難執行
    之虞」之假處分要件云云。惟查，有關相對人依民法第244
    條規定起訴請求撤銷抗告人與徐文忠間就系爭不動產所為買
    賣及所有權移轉登記行為及請求抗告人塗銷系爭不動產之所
    有權移轉登記等有無理由，乃為本案問題，非假處分程序中
    所能審究。況前開證據亦可顯示徐文忠確有於99年4月間將
    系爭不動產出賣及移轉予抗告人之情。此外，相對人已就假
    處分原因為大致之釋明，本件非不具假處分之要件。從而，
    原裁定依法並無不合。抗告意旨指摘原裁定不當，求予廢棄
    ，為無理由，應予駁回。爰裁定如主文。
中    華    民    國   100    年    1     月    25    日
                    民事第十八庭
                        審判長法  官  湯美玉
                              法  官  丁蓓蓓
                              法  官  李慈惠
正本係照原本作成。
不得再抗告。
中    華    民    國   100    年    1     月    26    日
                              書記官  王敬端